【裁判字號】    98,簡上,289
【裁判日期】    980630
【裁判案由】    電子遊戲場業管理條例等
【裁判全文】
臺灣高雄地方法院刑事判決             98年度簡上字第289號
公  訴  人  臺灣高雄地方法院檢察署檢察官
上  訴  人
即  被  告  甲○○
上列上訴人即被告因電子遊戲場業管理條例等案件，不服本院97
年度審簡字第6288號中華民國98年2 月17日第一審簡易判決（聲
請簡易判決處刑書案號：97年度偵字第24353 號），提起上訴，
本院管轄之第二審合議庭判決如下：
    主  文
上訴駁回。
甲○○緩刑貳年，緩刑期間付保護管束。並應向檢察官指定之公
益團體、地方自治團體或社區提供捌拾小時之義務勞務。
    事  實
一、甲○○明知未依電子遊戲場業管理條例規定辦理營利事業登
    記，不得經營電子遊戲場業，其亦知悉址設高雄市三民區○
    ○○路528 號1 樓之「大龍遊藝場」，並未依電子遊戲場業
    管理條例規定，向主管機關辦理營利事業登記及申請營業級
    別證，竟與「張鎮育」（由臺灣高雄地方法院檢察署檢察官
    另案偵辦中）基於違反電子遊戲場業管理條例及賭博之犯意
    聯絡，由甲○○自民國97年8 月1 日起受「張鎮育」之雇用
    ，擔任該遊藝場之店員，甲○○並在該公眾得出入之遊藝場
    內，擺設「金象王小瑪莉」3 台、「劍龍」1 台、「賽豬」
    1 台、「超世紀賓果」1 台、「滿貫大亨」4 台、「娃娃機
    」7 台（合計17台）之電子遊戲機為賭具，並插電營業，與
    不特定顧客賭博財物，且負責收銀、兌換現金、開分等工作
    。其賭博方法為賭客以新臺幣（下同）10元購買1 枚代幣之
    比例向甲○○購買代幣後，自行投入機台內押注分數把玩，
    由機具內之IC板程式決定偶然之輸贏，若中彩則得分，賭客
    可將累積之分數以1 分得1 元之比例向甲○○換得現金，藉
    此賭博財物。嗣賭客郭華慶基於賭博之犯意，於97年8 月21
    日19時許至上開遊藝場，以1,500 元向甲○○兌換150 枚代
    幣並由甲○○開分後，打玩「金象王小瑪莉」機台；迄郭華
    慶打玩完畢，以累積之900 分向甲○○換得900 元時，為警
    當場查獲，並扣得賭資900 元、上開電子遊戲機台17台（含
    IC 板18 片）、10元代幣4,370 枚、10元硬幣61枚、監視器
    電腦主機1 台、監視鏡頭6 台、客人名冊1 本、現金19,310
    元、上班明細卡1 張等物。
二、案經高雄市政府警察局三民第一分局報請臺灣高雄地方法院
    檢察署檢察官偵查後，聲請以簡易判決處刑。
    理  由
壹、證據能力部分：
    按被告以外之人於審判外之言詞或書面陳述，除法律有規定
    者外，不得作為證據，刑事訴訟法第159 條第1 項定有明文
    ；另按被告以外之人於審判外之陳述，雖不符前四條之規定
    ，而經當事人於審判程序同意作為證據，法院審酌該言詞陳
    述或書面陳述作成時之情況，認為適當者，亦得為證據；當
    事人、代理人或辯護人於法院調查證據時，知有第159 條第
    1 項不得為證據之情形，而未於言詞辯論終結前聲明異議者
    ，視為有前項之同意；同法第159 條之5 規定甚明。本案所
    據以認定被告甲○○犯罪事實之證據，其中部分屬傳聞證據
    ，因檢察官及被告於本院言詞辯論終結前均未對其證據能力
    聲明異議，本院認該等傳聞證據作成之情況亦無不當之情形
    ，依刑事訴訟法第159 條之5 規定，該等傳聞證據均具備證
    據能力，合先敘明。
貳、實體部分：
一、上開事實業據上訴人即被告（下稱被告）甲○○迭於警詢、
    偵訊及於本院審理時坦承不諱，核與證人即賭客郭華慶於警
    詢、偵訊所證之內容相符（見偵卷第8 頁；警卷第10頁至第
    13 頁） ，並有高雄市政府警察局三民第一分局營業場所臨
    檢記錄表1 份及現場照片39幀附卷可稽（見警卷第14頁至第
    17頁、第33頁至第45頁），復有如附表所示之物扣案可佐；
    足證被告甲○○之自白與事實相符，得為認定事實之依據。
    本件事證明確，被告甲○○犯行洵堪認定。
二、核被告甲○○所為，係違反電子遊戲場業管理條例第15條，
    未依本條例規定辦理營利事業登記者，不得經營電子遊戲場
    業之規定，應依同條例第22條規定論處，及刑法第266條第1
    項前段之賭博罪。被告甲○○與「張鎮育」之成年男子間，
    就上開犯行，有犯意聯絡及行為分擔，為共同正犯。又按刑
    事法若干犯罪行為態樣，本質上原具有反覆、延續實行之特
    徵，立法時既予特別歸類，定為犯罪構成要件之行為要素，
    則行為人基於單一之犯意，在密切接近之一定時、地持續實
    行之複次行為，倘依社會通念，於客觀上認為符合一個反覆
    、延續性之行為觀念者，於刑法評價上，即應僅成立一罪，
    學理上所稱「集合犯」之職業性、營業性或收集性等具有重
    複特質之犯罪均屬之，例如經營、從事業務、收集、販賣、
    製造、散布等行為概念者；查被告甲○○經營電子遊戲場業
    之營業行為，雖自民國97年8 月1 日起營業至同年8 月21日
    19 時52 分許為警查獲時止，然上開行為，本質上即含有反
    覆為之之特質，並具有場所相同、時間密接性，足認被告甲
    ○○自始即基於反覆實施之犯意，應屬具有預定同種類行為
    將反覆實行之集合犯，應包括性地論以一罪。又被告甲○○
    所犯違反電子遊戲場業管理條例、賭博兩罪，係一行為觸犯
    數罪名，為想像競合犯，應依刑法第55條之規定，從一重違
    反電子遊戲場業管理條例罪論處。
三、上訴人即被告甲○○上訴意旨雖以：其因無錢繳納罰金，原
    審量刑過重為由，請求將原判決撤銷云云。然而，按量刑輕
    重，係屬事實審法院得依職權自由裁量之事項，苟已斟酌刑
    法第57條各款所列情狀而未逾越法定刑度，不得遽指為違法
    關於刑之量定及易科罰金之折算標準，係實體法上賦予法院
    得為自由裁量之事項，倘其未有逾越法律所規定之範圍，除
    顯有失出失入等科罰與罪責不相當之情形外，應予尊重，不
    得任意加以指摘（最高法院72年臺上字第6696號、75年臺上
    字第7033號判例意旨參照）。而原審援引電子遊戲場業管理
    條第22條，刑法第11條前段、第28條、第55條、第266 條第
    1 項前段、第2 項、第41條第1 項前段、第38條第1 項第2
    款、第3 款、刑法施行法第1 條之1 之規定，審酌被告甲○
    ○為圖謀己利，未經許可即擅自經營電子遊戲場業，並在公
    眾得出入之場所賭博財物，有礙社會善良風俗，惟考量其犯
    後坦承犯行，態度尚可，暨其犯罪之動機、目的及手段等其
    他一切情狀，在法定刑度以內依據個案情節量處被告甲○○
    有期徒刑3 月，並參酌上開犯罪情狀，諭知如易科罰金，以
    新臺幣1,000 元折算1 日之折算標準，復就扣案如附表編號
    1 至13所示之物，各依刑法第266 條第2 項、第38條第1項
    第2 款之規定宣告沒收。原審認事用法均無不當，量刑亦稱
    妥適，無何科罰與罪責不相當之瑕疵可指。至被告甲○○雖
    另辯稱；如附表編號2 所示之物並非賭檯上或兌換籌碼處之
    財物云云，惟被告甲○○泛稱上情，未能舉證以實其說，該
    辯稱自不足採。是上訴人徒執前詞，指摘原審判決不當，為
    無理由，應予駁回。
四、另查被告甲○○前未曾受有期徒刑以上刑之宣告，素行尚稱
    良好，有臺灣高等法院被告前案紀錄表可稽，其犯後復能坦
    認犯行，犯後態度良好，深具悔意，茲念其僅因一時失慮，
    致罹刑典，其經此偵、審教訓後，應知所警惕，信無再犯之
    虞，爰宣告緩刑2 年，以啟自新，並依刑法第74條第2 項第
    5 款之規定，命其應向檢察官指定之公益團體、地方自治團
    體或社區提供80小時之義務勞務。至其應如何執行，宜由檢
    察官考量被告所犯罪名，並參酌其性別、家庭、身分、職業
    、經歷、特殊專長、體能狀況及素行紀錄與參加意願等個人
    因素，再依義務勞務執行機關（構）之地域、特性及勞務內
    容等為適當之安排，併此敘明。又因本院對被告甲○○為刑
    法74條第2 項第5 款提供義務勞務之宣告，是併依刑法第93
    條第1 項第2 款之規定，諭知於緩刑期間付保護管束。
據上論斷，應依刑事訴訟法第455 條之1 第1 項、第3 項、第
364 條、第368 條，刑法第74條第1 項第1 款、第2 項第5 款、
第93條第1 項第2 款，判決如主文。
本案經檢察官靳隆坤到庭執行職務。
中    華    民    國    98    年    6     月    30    日
                  刑事第十三庭審判長  法  官  簡志瑩
                                      法  官  曾子珍
                                      法  官  王參和
以上正本證明與原本無異。
不得上訴。
中    華    民    國    98    年    6     月    30    日
                                      書記官  陳惠玲
附表：
   ┌──┬─────────────┬─────┐
   │編號│     扣押物品名稱         │   數量   │
   ├──┼─────────────┼─────┤
   │ 1  │10元硬幣（機台內）        │61枚      │
   ├──┼─────────────┼─────┤
   │ 2  │現金(櫃臺內)              │19310元   │
   ├──┼─────────────┼─────┤
   │ 3  │代幣（機台內）            │210枚     │
   ├──┼─────────────┼─────┤
   │ 4  │劍龍空機台                │1台       │
   ├──┼─────────────┼─────┤
   │ 5  │滿貫大亨空機台            │4台       │
   ├──┼─────────────┼─────┤
   │ 6  │金象王空機台              │3台       │
   ├──┼─────────────┼─────┤
   │ 7  │賽豬空機台                │1台       │
   ├──┼─────────────┼─────┤
   │ 8  │娃娃機空機台              │7台       │
   ├──┼─────────────┼─────┤
   │ 9  │超世紀賓果空機台          │1台       │
   ├──┼─────────────┼─────┤
   │10  │IC板                      │18塊      │
   ├──┼─────────────┼─────┤
   │11  │客人名冊                  │1本       │
   ├──┼─────────────┼─────┤
   │12  │代幣（櫃臺內）            │4160枚    │
   ├──┼─────────────┼─────┤
   │13  │上班明細卡                │1張       │
   ├──┼─────────────┼─────┤
   │14  │賭資                      │900元     │
   ├──┼─────────────┼─────┤
   │15  │監視器電腦主機            │1台       │
   ├──┼─────────────┼─────┤
   │16  │監視鏡頭                  │6台       │
   │    │                          │          │
   └──┴─────────────┴─────┘


司法院資訊處製作；財團法人民間司法改革基金會備份。
